最高法院刑事判決　　　　　　一○○年度台上字第二○八五號
上　訴　人　朱根在
上列上訴人因違反槍砲彈藥刀械管制條例案件，不服台灣高等法
院中華民國九十八年十二月二日第二審更審判決（九十八年度上
更(一)字第三二一號，起訴案號：台灣士林地方法院檢察署九十四
年度偵字第六○七六號），提起上訴，本院判決如下：
    主  文
上訴駁回。
    理  由
按刑事訴訟法第三百七十七條規定，上訴於第三審法院，非以判
決違背法令為理由，不得為之。是提起第三審上訴，應以原判決
違背法令為理由，係屬法定要件。如果上訴理由書狀並未依據卷
內訴訟資料，具體指摘原判決不適用何種法則或如何適用不當，
或所指摘原判決違法情事，顯與法律規定得為第三審上訴理由之
違法情形，不相適合時，均應認其上訴為違背法律上之程式，予
以駁回。本件上訴人朱根在上訴意旨略稱：（一）、被告以外之
人於審判外所為之陳述，茍未依法具結，既無證據能力，不得作
為證據，不因當事人於審判程序中表示同意作為證據而有異。原
判決認證人葉銘輝、倪際麟二人，於另案警詢、偵查、審理時所
為未經具結之陳述有證據能力，顯有判決不適用法則或適用不當
之違背法令。（二）、依刑事訴訟法第三百六十四條準用同法第
二百八十七條之規定，第二審法院審判長命上訴人陳述上訴要旨
後，應就被訴事實訊問被告。此項規定，旨在使被告得以適時辯
明其犯罪嫌疑，而充分行使防禦權，故訊問被告，應就被訴事實
逐一予以訊問，不得以朗讀或提示起訴書或第一審判決書代之，
藉以維護程序正義。依原審審判程序筆錄記載，審判長未就上訴
人被訴事實逐一予以訊問，而係朗讀並告以第一審判決事實以代
之，自有違反程序正義及刑事訴訟法之規定。（三）、原審認定
上訴人取出槍、彈交付葉銘輝一節，除以葉銘輝之自白作為認定
上訴人有罪之唯一證據外，並無其他補強證據，原判決隻字未提
有何其他補強證據，顯然違反刑事訴訟法第一百五十六條第二項
規定。（四）、上訴人與葉銘輝究係同時或先後離開案發現場，
原判決先以葉銘輝於另案民國九十三年九月十六日之供述認其開
完槍後，上訴人已不知去向，後來才以電話聯絡見面地點，嗣依
倪際麟於第一審之證述，認葉銘輝開完槍後，與上訴人幾乎是一
起離開，前後理由相互矛盾，判決當然違法。（五）、本件槍、
彈是否上訴人交付葉銘輝，於公平正義之維護及上訴人之利益均
顯有重大關係，葉銘輝既曾於另案偵查中供稱該手槍係朋友高志
勝寄放伊處，原審自應依職權傳訊高志勝以查明其供述是否屬實
，詎原審未傳訊，逕依葉銘輝事後翻供之詞，認定該槍、彈係上
訴人交付葉銘輝，亦有違同法第一百六十三條第二項之規定等語
。
本件原審經審理結果，認為上訴人有原判決事實欄所載未經許可
，持有制式手槍及子彈之犯行，因而撤銷第一審之科刑判決，依
刑法想像競合犯之規定，改判仍論處上訴人共同未經許可，持有
手槍之罪刑（處有期徒刑五年六月，併科罰金新台幣＜下同＞十
萬元，罰金易服勞役之折算標準暨相關沒收之宣告；共同被告葉
銘輝經原審另案判處有期徒刑五年二月，併科罰金六萬元確定）
。係以：共同被告葉銘輝於第一審到庭結證稱：案發當日，伊與
上訴人去游泳回到永樂市場附近，上訴人說其遭被害人倪際麟漏
氣，甚為不滿，要伊一同前往其車庫，從其車內座椅下拿出一把
手槍給伊，要伊插在短褲腰際，伊二人就一起去找倪際麟，說要
給倪際麟漏氣回來，到達後，倪際麟說：「你現在是要輸贏是不
是」，伊即拿手槍出來，拉一下扳機，就擊發一次，伊不知道伊
之手已受傷，又拉一次扳機，再擊發一次，有一槍打到倪際麟之
腿（傷害部分未據被害人告訴），上訴人就跑了等語（見第一審
卷第六六頁）。倪際麟於另案警詢時陳稱：伊於當日上午十時三
十分許，在永樂市場內賭博遇到上訴人，之後伊便返回南京西路
三四四巷十九號家中，約過十幾分鐘，就接到上訴人來電質問最
近十幾天為何看到伊就閃，也不跟其賭博，並且用三字經辱罵伊
，伊回答：「我們是好朋友，我不要跟你輸贏」，隨即便掛掉電
話，約過十幾分鐘後，上訴人就夥同綽號「阿輝」（即葉銘輝）
之男子到伊家中，二話不說阿輝就朝伊開了兩槍等語（見第五一
一一號偵查卷第二三頁）；是本件槍擊事件肇因於倪際麟不願與
上訴人賭博，致上訴人心生不滿，打電話質問倪際麟，二人在電
話中發生口角，上訴人遂邀葉銘輝一起持槍前往教訓倪際麟，甚
為明確。又葉銘輝於九十三年九月十六日第一審審理時證稱：案
發後，因上訴人答應要照顧伊家庭，伊才一個人扛下來，然伊交
保後，上訴人不聞不問，連一通電話也沒有打，並稱其已經檢察
官不起訴，能拿他怎樣。確實是上訴人叫伊持槍去給被害人難看
，上訴人交付槍枝時，有說已裝填子彈，但未講幾發，其開完槍
時，上訴人已不知跑去何處，後來才以電話聯絡見面地點，伊帶
槍會合後，將槍放入上訴人車內駕駛座下面，待要投案時，方由
上訴人拿槍、彈到伊女兒家給伊，故伊才說出真相等語；另稱：
「（問：為何你要幫朱根在扛罪？）因為槍是我開的，我已經逃
不掉了，一定會被判刑，而朱根在很久沒有被關，所以我想一個
人扛起來。」、「實際上我與倪際麟沒有賭博也沒有發生過口角
」等語（見訴字第四一五號卷第五七至五八頁、第九五至九七頁
、訴字第八七三號卷第六七至六九頁、第七一頁）；嗣於該案上
訴時，葉銘輝之供述亦同（見原審第三四六六號卷第三四、四八
頁）。又上訴人陪同葉銘輝投案後，即由上訴人出面與倪際麟以
十五萬元達成和解，業據上訴人與倪際麟於第一審供明在卷（見
第一審卷五一、七九頁），而葉銘輝交保之保證金十萬元，亦由
上訴人籌集（見上訴字第一八○一號卷第四一頁背面），並且上
訴人與葉銘輝相識十六、七年，葉銘輝假釋出獄後幫忙上訴人做
生意，雙方係世交等情，復為上訴人所供認（見第四一五號卷第
七七至七八頁），綜上所述，在在顯示葉銘輝與上訴人交情深厚
，殊無誣指之可能。此外扣案槍、彈經送請內政部警政署刑事警
察局鑑定之結果，認送鑑手槍一支（槍枝管制編號000000
0000號）係美國BERETTA 廠製九二FS型口徑九mm制式半自動
手槍，機械性能良好，可擊發同口徑制式子彈，認具殺傷力；另
送鑑子彈二顆（試射一顆），均係口徑九mm制式子彈，皆具殺傷
力，有該局九十三年六月一日刑鑑字第○九三○一一五七八七號
槍彈鑑定書一份附卷可參（見偵字第五一一一號偵查卷第三六至
三八頁），足證上訴人持有前述槍、彈犯行，事證明確。原判決
已詳敘其調查、取捨證據之結果及憑以認定犯罪事實之心證理由
。並就上訴人所辯認非可採，予以論述指駁。從形式上觀察，並
無足以影響判決結果之違法情形存在。另查：（一）、被告以外
之人於審判外之陳述雖不符刑事訴訟法第一百五十九條之一至之
四等四條之規定，而經當事人於審判程序同意作為證據，法院審
酌該言詞陳述或書面陳述作成時之情況，認為適當者，亦得為證
據，同法第一百五十九條之五第一項定有明文。本件葉銘輝於另
案警詢時、偵查中、審理時所為之陳述；證人倪際麟於另案偵查
中以被害人身分所為陳述，雖皆為審判外之陳述，然檢察官、被
告及其辯護人於原審準備程序中均表示同意作為證據而有證據能
力（見原審卷第五一、一○九頁），且審酌上開警詢筆錄之作成
，證人葉銘輝係自行投案後所為供述，無不當取供及證明力明顯
過低之瑕疵；另自上開葉銘輝、倪際麟之偵查筆錄內容觀之，無
不正取供情事，就卷證形式上觀察，尚無一望即知顯不可信之情
形；而上開審判筆錄，則係葉銘輝於本身被審判之案件中，向該
案承審法官所為之陳述，其於該案為唯一之被告，就該案之審理
，尚無以證人身分而為具結、陳述之可能；故該等筆錄作為證據
應屬適當，應均有證據能力，原判決已論述綦詳（見原判決第五
頁），上訴意旨謂無證據能力，顯有誤會。（二）、刑事訴訟法
第二百八十七條檢察官陳述起訴要旨後，審判長應為同法第九十
五條告知被告犯罪嫌疑及所犯所有罪名與其他權利之規定，同為
事實審法院之第二審法院，依同法第三百六十四條規定固亦有準
用。然上開告知規定，既非被訴事實之訊問，上訴意旨指摘原審
未依該規定就被訴事實逐一訊問被告，違反程序正義云云，顯係
誤解前揭法律規定。且上訴人既始終否認犯罪，原審復就各項證
據，逐一依法調查，予以辯解機會，其於證據調查後所為訊問上
訴人所訴事實，無非再予綜合論述機會，上訴人亦承前相同之供
述，於其防禦權之行使，尤無妨害，難指為違法。（三）、同法
第一百五十六條第二項規定：被告或共犯之自白，不得作為有罪
判決之唯一證據，仍應調查其他必要之證據，以察其是否與事實
相符。其立法目的乃欲以補強證據擔保自白之真實性，亦即以補
強證據之存在，藉以限制自白在證據上之價值。而所謂補強證據
，則指除該自白本身外，其他足以證明自白之犯罪事實確具有相
當程度真實性之證據而言，並非以證明犯罪構成要件之全部事實
為必要，倘其得以佐證持有槍械犯案之人之陳述非屬虛構，能予
保障所陳述事實之真實性，即已充足。且得據以佐證者，雖非直
接可以推斷該被告之犯罪，但以此項證據與持有槍械犯案之人之
陳述為綜合判斷，若足以認定犯罪事實者，仍不得謂非補強證據
。本件除共同被告葉銘輝之自白或證詞外，尚有被害人倪際麟上
開證詞可佐，核與上訴人所供其與葉銘輝係世交，於案發後為葉
銘輝籌錢辦理交保，並出錢出面與倪際麟和解，倘非己身涉案，
何至若此。又有所持有之制式手槍、子彈扣案可憑，與認具殺傷
力之鑑定報告等諸多證據足佐，難謂欠缺補強證據。（四）、至
於供述證據有部分前後不符，或相互間有所歧異時，究竟何者為
可採，法院得本其自由心證予以斟酌，若其基本事實之陳述與真
實性無礙時，仍非不得予以採信，非謂一有不符或矛盾，即認其
全部不可採信。本件共同被告葉銘輝於案發後為一肩扛責，故意
隱匿上訴人犯案，指陳槍、彈係案外人高志勝寄放云云。惟該供
詞，已為其嗣後托出之供詞，予以否認，且稽之全案卷證，認該
初供係屬杜撰之詞，故原審不採，而未依職權傳喚高志勝到庭作
證，亦無調查未盡之情形。其次上訴意旨另指本件案發後上訴人
與葉銘輝係同時或先後離開現場，葉銘輝前後證述不一，原判決
理由矛盾云云。按此係犯罪行為完成後之事與判決本旨顯無影響
，依刑事訴訟法第三百八十條之規定，不得為上訴理由。上訴意
旨乃徒就原判決已說明之事項，及原審採證認事之職權行使，任
憑己見漫為事實上之爭執。其所指摘原判決違法情形，核與法律
規定得為第三審上訴理由之違法情形，不相適合，自非適法之第
三審上訴理由。依前揭說明，其上訴違背法律上之程式，應予駁
回。
據上論結，應依刑事訴訟法第三百九十五條前段，判決如主文。
中    華    民    國  一○○  年    四    月  二十八  日
                      最高法院刑事第八庭
                          審判長法官  花  滿  堂  
                                法官  黃  正  興  
                                法官  洪  昌  宏  
                                法官  徐  昌  錦  
                                法官  王  聰  明  
本件正本證明與原本無異
                                      書  記  官  
中    華    民    國  一○○  年    五    月    三    日
                                                      K